臺灣橋頭地方法院刑事判決
111年度訴緝字第7號
公  訴  人  臺灣橋頭地方檢察署檢察官
被      告  顏明輝
選任辯護人  戴見草律師
上列被告因偽造文書等案件，經檢察官提起公訴（108年度偵續
字第89號），本院判決如下：
    主  文
丁○○犯如附表二所示之罪，各處如附表二主文及沒收欄所示之刑
及沒收。應執行有期徒刑捌月，如易科罰金，以新臺幣壹仟元折
算壹日。沒收部分併執行之。
    犯罪事實
一、丁○○（原名○○○）為正達工程行（登記地址高雄市○○區○○路0
    段00號1樓，登記負責人洪○○）之實際負責人，該工程行與
    樹洋營造有限公司（下稱樹洋公司，負責人為乙○○）曾有業
    務往來，詎丁○○竟未取得樹洋公司或乙○○之授權或同意，於
    民國104年6月22日前某日，利用不知情之刻印業者偽刻如附
    表一所示印章6枚（印章代號詳附表一）後，分別為下列犯
    行：
　　㈠立竑預拌股份有限公司（下稱立竑公司）部分：
　　　⒈丁○○於104年6月22日前某日，意圖為自己不法之所有，
        基於詐欺取財及行使偽造私文書之犯意，以樹洋公司之
        名義，向立竑公司訂購預拌混凝土1批，並於嗣後某日
        ，在正達工程行辦公室内，於立竑公司之訂貨合約書（
        下稱本案訂貨合約書）上之連帶保證人簽章欄位，以蓋
        印偽刻C印章、F印章之方式，偽造各該印文各1枚後，
        持之向立竑公司行使，致立竑公司陷於錯誤，誤認為樹
        洋公司已簽約訂購預拌混凝土，遂陸續交付總價新臺幣
        （下同）9萬2,095元之預拌混凝土至丁○○所指定之工地
        ，足生損害於樹洋公司、乙○○及立竑公司對於帳務管理
        之正確性。
　　　⒉丁○○另基於行使偽造私文書之犯意，於104年12月20日前
        某日，以不詳方式取得逸軒有限公司簽發、面額9萬2,0
        00元之支票1紙（票號：PX0000000號，下稱本案支票）
        後，在正達工程行辦公室内，於上揭支票背書人欄位以
        蓋印偽刻之A印章、E印章之方式而偽造各該印文各1枚
        ，持之交付立竑公司偽以支付前開混凝土貨款而行使之
        ，足生損害於樹洋公司、乙○○及立竑公司對於帳務管理
        之正確性。
　　㈡旺旺友聯產物保險股份有限公司（下稱旺旺公司）部分：
　　　⒈丁○○於104年9月1日前一週，基於行使偽造私文書之犯意
        ，以樹洋公司名義，就定作人為臺南市漁港及近海管理
        所之「將軍漁港觀光漁市直銷中心周邊碼頭欄桿設置工
        程」（下稱將軍漁港工程），自行擇定向旺旺公司投保
        營造綜合保險（保單號碼：0000-0000000000，要保人
        為樹洋公司，被保險人為樹洋公司及其分包廠商，下稱
        甲保單)，並在正達工程行辦公室内，於上開要保書上
        之「鄰屋龜裂倒塌責任保險」之每次事故自負額欄位，
        以蓋印偽刻之B印章、F印章之方式；及於要保人欄位，
        以蓋印偽刻之A印章、D印章之方式，各偽造上開各該印
        文各1枚，持以向旺旺公司行使以為要保，足生損害於
        樹洋公司、乙○○及旺旺公司對於保單業務管理之正確性
        。
　　　⒉丁○○又於104年11月3日前一週，基於行使偽造私文書之
        犯意，以樹洋公司之名義，就定作人為高雄市岡山區前
        峰國民小學「改善無障礙校園計畫」（下稱前峰國小校
        園工程），自行擇定向旺旺公司投保營造综合保險（保
        單號碼：0000-0000000000，要保人為樹洋公司，被保
        險人為樹洋公司及其分包廠商，下稱乙保單)，並在正
        達工程行辦公室内，於上開要保書上之要保人簽章處，
        以蓋印偽刻之A印章、D印章之方式，偽造各該印文各1
        枚，持以向旺旺公司行使以為要保，足生損害於樹洋公
        司、乙○○及旺旺公司對於保單業務管理之正確性。
　　㈢崗山起重吊車工程行（下稱崗山工程行）部分：
　　　丁○○基於意圖為自己不法所有之詐欺得利犯意，於104年9
      月14日前某日，冒用樹洋公司之名義，向崗山工程行請求
      提供吊車起重服務，致崗山工程行陷於錯誤，以為樹洋公
      司請求提供有償之吊車服務，遂派遣吊車前往其指定之地
      點提供價值8,500元之起重勞務，丁○○因而詐得該財產上
      不法之利益。
　　㈣聖豐企業有限公司（下稱聖豐公司）部分：
　　　丁○○意圖為自己不法所有，基於詐欺取財及行使偽造私文
      書之犯意，於104年7月7日前某日，偕同不知情之洪家偉
      ，向聖豐公司洽談承攬該公司擴建廠房工程事宜，佯稱正
      達工程行與樹洋公司共同合夥承攬，其代理樹洋公司出面
      ，丁○○並與樹洋公司共同擔任本件工程合約之連帶保證人
      等語，致聖豐公司對於締約之重要基礎事實，即連帶保證
      人事項發生錯誤認知，同意締結契約，丁○○遂於104年7月
      7日某時，在聖豐公司位於高雄市○○區○○路0000號辦公室
      内，於「工程合約書」（下稱本案工程合約書）乙方之連
      帶保證人欄位，以蓋印偽刻之C印章、F印章之方式偽造各
      該印文各1枚後，持之向聖豐公司行使，使聖豐公司陷於
      錯誤，以為有樹洋公司連帶保證工程進行，而與丁○○簽訂
      合約，並陸續依合約書約定之付款方式給付工程款達82萬
      4,600元，嗣因故未能於約定施工期限內完工，足生損害
      於樹洋公司、乙○○及聖豐公司。
二、案經樹洋公司訴由臺灣臺中地方檢察署呈請臺灣高等檢察署
    檢察長核轉臺灣橋頭地方檢察署檢察官偵查起訴。
    理  由
壹、程序部分
　　按被告以外之人於審判外之言詞或書面陳述，除法律有規定
    者外，不得作為證據；被告以外之人於審判外之陳述，雖不
    符前4條之規定，而經當事人於審判程序同意作為證據，法
    院審酌該言詞陳述或書面陳述作成時之情況，認為適當者，
    亦得為證據，刑事訴訟法第159條第1項、第159條之5第1項
    分別定有明文。本件所引用之被告丁○○以外之人於審判外之
    陳述，當事人於本院審判程序時均同意有證據能力（訴緝卷
    第374頁），本院審酌前開證據作成或取得時之狀況，並無
    違法或不當情事，復經本院於審判期日依法進行調查、辯論
    ，應均具證據能力，合先敘明。
貳、實體部分
一、認定事實所憑之證據及理由
　　㈠訊據被告坦承事實欄一㈠1犯詐欺取財、行使偽造私文書罪
      、事實欄一㈠2犯行使偽造私文書罪、事實欄㈡2犯行使偽造
      私文書罪、事實欄一㈢犯詐欺得利罪、事實欄㈣犯行使偽造
      私文書罪，另辯稱：我有自行刻印樹洋公司大小章一組跟
      E印章，C、F印章是乙○○交給我使用的；事實欄一㈡1將軍
      漁港工程不是我投標的，我是去幫樹洋公司代工，沒有幫
      他處理文書；事實欄一㈣部分，我有進場施工，沒有詐欺
      取財的意思等語（訴緝卷第378、382頁）。辯護人則為被
      告辯護以：事實欄一㈡1的將軍漁港工程標案中的資料，可
      見諸多樹洋公司之內部文件，並非被告可以取得，該標案
      是樹洋公司投標後委託被告處理，被告也有參與初驗，復
      驗是乙○○，且工程施工本來就必須投保；事實欄一㈣被告
      有進場施工，基礎工程也有完工，聖豐公司支付的工程款
      也有用於購買材料，沒有詐欺故意等語（訴緝卷第382至3
      83、385至389頁）。
　　㈡就附表一印章均係被告偽刻之認定：
　　　⒈證人即樹洋公司負責人乙○○於偵查中證稱：我曾經因為
        前峰國小的案件給過被告樹洋公司的大小章，當時被告
        是樹洋公司的小包商，後來有收回印章；本案支票上的
        小章是被告偽刻盜蓋的，甲保單、乙保單要保書都是被
        告去買的保險，本案工程合約書上的大小章都是是被告
        盜刻的等語（偵三卷第63頁）。則依證人乙○○所述，其
        曾有將樹洋公司印章、乙○○印章交予被告，然未授權予
        被告使用於前峰國小案件以外之事務，且事實欄一㈠、㈡
        、㈣之本案訂貨合約書、本案支票、甲保單要保書、乙
        保單要保書、本案工程合約書均未經其同意或授權由任
        何人製造。
　　　⒉而被告業坦承A、D、E印章係由其偽刻（偵二卷第34頁，
        訴緝卷第378頁），此部分核與證人乙○○前開證述相合
        ，堪信被告此部分自白與事實相符。
　　　⒊就C、F印章部分，被告雖辯稱係乙○○交由其使用，然為
        乙○○所否認，且被告於偵查中及本院審理中坦承其於事
        實一㈠、㈣使用之C印章、F印章印文均係其未經樹洋公司
        、乙○○之同意所蓋用，則在被告未提出任何證據資料證
        據佐證其曾有向樹洋公司、乙○○取得加註簽約專用章之
        印章情形下，堪信C印章、F印章亦係被告自行偽刻而用
        於偽造相關文書。
　　　⒋就B印章部分，被告於本院審理中庭呈其偽刻之印文影本
        （訴緝卷第391頁），觀其字體及印文尺寸與甲保單要
        保書上B印章印文大致相符，且被告經本院認定其蓋用B
        印章印文於甲保單要保書（詳後述）偽造私文書而行使
        之，則在被告未提出任何證據資料證據佐證其曾有向樹
        洋公司、乙○○取得樹洋公司隸書版印章情形下，此部分
        堪認B印章亦係被告自行偽刻。
　　㈢經查，被告有於事實欄一㈠1、2、㈡2、㈢、㈣所示時間、地點
      ，將本案訂貨合約書交付立竑公司行使，立竑公司因而將
      混凝土1批送至被告指定工地，被告再交付本案支票；前
      峰國小校園工程係由樹洋公司得標，被告將乙保單要保書
      交付旺旺公司行使；以樹洋公司名義向岡山工程行請求提
      供吊車起重服務而未付款；將本案工程合約書交付聖豐公
      司行使並施作工程，但工程期間因無法完工而將工程轉交
      案外人陳○○完工等事實，業據被告坦承不諱（訴緝卷第37
      9頁），核與證人乙○○於偵查中（具結）證述（偵三卷第3
      9至40、62至64頁、交查卷第9至11頁）大致相符，並有支
      票影本、退票理由單、本案訂貨合約書、出貨日報表、前
      峰國小校園工程之工程採購契約書、前峰國小111年6月12
      日高市前小總字第11170309600號函暨所附資料、乙保單
      要保書、繳款單明細表、郵局存證信函、統一發票、工程
      承攬合約、切結書及工程合約書、報價單、聖豐企業有限
      公司付款方式清單、聖豐公司111年6月13日回函暨所附資
      料（交查卷第31至37、39至45、47至49、75、77至86頁，
      偵一卷第20至22、30、32頁，訴緝卷第73至190、275至28
      3、305至315、頁）等件在卷可佐，是此部分被告就事實
      欄一㈠1、2、㈡2、㈢、㈣之自白堪信與事實相符。
　　㈣事實欄一㈡1部分，被告有行使偽造私文書行為之認定。
　　　⒈經查，甲保單之定作人為臺南市漁港及近海管理所，承
        保工程為將軍漁港工程，要保人為樹洋公司，被保險人
        為樹洋公司及其分包廠商，上開要保書上之「鄰屋龜裂
        倒塌責任保險」之每次事故自負額欄位，有蓋印B印章
        、F印章，要保人欄位，有蓋印A印章、D印章印文各1枚
        等事實，為被告所不爭執（訴緝卷第258至259頁），並
        有甲保單、繳款單明細表（交查卷第31至37、47至49頁
        ）可佐，是此部分事實已堪先予認定。
　　　⒉證人乙○○於偵查中證稱：我不知道被告是何時在甲保單
        上蓋用印章，我是因旺旺公司寄送存證信函才得知這件
        事等語（交查卷第10頁）。
　　　⒊而被告雖以前詞至辯，然其於審理中自承就將軍漁港工
        程曾經有處理過樹洋公司的投標相關文件，也有施作該
        工程等語（訴緝卷第258頁），堪信被告對於將軍漁港
        工程有所認知及參與。而被告於偵查中亦自承：我有以
        樹洋公司的名義與旺旺公司就甲保單簽約，並在甲保單
        的第1頁與第2頁蓋用樹洋公司的大小章，是在正達工程
        行辦公室蓋的，我蓋用的時候沒有經過樹洋公司的同意
        ，有時候需要先辦保險才可以報開工，所以就沒有先經
        過樹洋公司的同意等語（偵二卷第34至35頁）。於本院
        準備程序中亦曾坦認：我有在甲保單上蓋用樹洋公司大
        小章，但是經過樹洋公司同意等語（審訴緝卷第113頁
        ）。則依被告上開所述，其能具體指出其蓋用印文之文
        書內容、辦理保險之原因及蓋用印文之地點，堪信其確
        有親身經歷蓋用上開印文之行為。
　　　⒋則綜合上開證人乙○○與被告所述，相合一致之內容為乙○
        ○並不知道甲保單之簽約事實，而被告不僅曾經接觸該
        工程投標相關文件及並曾參與施作過程，亦曾坦認為了
        開工需先辦理保險事宜，而未經樹洋公司或乙○○同意即
        蓋用印文辦理甲保單要保書事務，則依被告上開自白內
        容堪可補強證人乙○○指述被告未經樹洋公司或乙○○同意
        ，偽造甲保單與旺旺公司成立保險契約。被告於審理中
        更易前詞辯稱全未接觸甲保單之投保事宜，尚非可採。
　　　⒌辯護人雖為被告以前詞置辯，然將軍漁港工程固係由樹
        洋公司檢具資料投標，而得標成為該工程之承作廠商，
        惟縱使被告有受樹洋公司委託進行投標事務，並不等於
        該公司必然有授權被告就該工程選擇保險公司、成立保
        險契約之事，則在被告未能提出獲有同意或授權之情形
        下，此部分辯護人所辯，亦難憑採。
　　㈤事實欄一㈣部分，被告行為屬詐欺取財行為之認定。
　　　⒈按刑法詐欺取財罪之成立，以行為人意圖為自己或他人
        不法之所有，施用詐術使人將本人或第三人之物交付為
        要件，在互負義務之雙務契約時，何種「契約不履行」
        行為非單純民事糾紛而該當於詐術行為之實行，依手法
        可分為「締約詐欺」、「履約詐欺」二類型，前者指行
        為人於訂約時，使用詐騙手段，讓被害人對締約之基礎
        事實發生錯誤之認知，而締結對價顯失均衡的契約；後
        者又可分為「純正的履約詐欺」，即行為人於締約後始
        出於不法之意圖對被害人實行詐術，而於被害人向行為
        人請求給付時，行為人以較雙方約定價值為低之標的物
        混充給付（如以膺品、次級品代替真品、高級貨等），
        及「不純正履約詐欺」，即行為人於締約之初，自始即
        懷著將來無履約之惡意，僅打算收取被害人給付之價金
        或款項。刑法詐欺取財罪，其犯罪之成立以行為人使用
        詐術，致被害人陷於錯誤，被害人（陷於錯誤）因而為
        財產上之處分，並因該處分受有財產上之損害，為其構
        成要件。又交易之當事人對於契約成立之重要條件，為
        客觀不實之陳述，致相對人對於契約履約條件陷於錯誤
        ，因而締結契約並交付財物者，自屬施用詐術而使人陷
        於錯誤交付財物，該當於詐欺取財罪。又所謂「陷於錯
        誤」，乃被害人主觀上想法與真實情形產生不一致，也
        就是說被害人對行為人所虛構之情節須認為真實，信以
        為真，並在此基礎上處分財物。至被害人之所以陷於錯
        誤，除行為人施用詐術之外，縱同時因為被害人未確實
        查證、高估對行為人之信任，致未能自我保護以避免損
        害發生時，要無礙於行為人詐欺取財罪之成立（最高法
        院110年度台上字第3594號、111年度台上字第1975號判
        決意旨參照）。
　　　⒉經查，被告就事實欄一㈣部分有行使偽造私文書行為之情
        ，業經認定如前。觀諸本案工程合約書上被告在連帶保
        證人樹洋公司旁蓋用樹洋公司與乙○○之印章，則就契約
        文義可認樹洋公司係擔任正達工程行就該工程之連帶保
        證人。而連帶保證人就契約責任之意義，乃在於就被保
        證一造履行契約有瑕疵、不能時，對造尚能向連帶保證
        人進行契約責任之追討，擔保其契約之權利，揆諸前揭
        最高法院判決意旨，堪認連帶保證人之存在與否、人別
        ，均屬締結契約之基礎事實，且屬於契約成立與否之重
        要條件，被告以行使偽造私文書之方式，對聖豐公司提
        出偽造之本案工程合約書，表彰樹洋公司為其連帶保證
        人，提升自身履約能力外觀，當屬使用詐騙手段無疑，
        且足致聖豐公司對於契約之重要基礎事實陷於錯誤而成
        立契約，則被告詐欺取財之事實已堪認定。
　　　⒊固然被告於行使本案工程合約書後於104年7月16日至104
        年11月27日前有實際施做部分工程，陸續收取工程款共
        計82萬4,600元，而於104年11月27日後未再繼續施工，
        導致聖豐公司需終止契約，將工程交由案外人陳○○完成
        施工，有工程承攬合約書、聖豐公司111年6月13日回函
        暨所附資料（交查卷第75頁，審訴卷第275至283頁）可
        佐，然此部分僅係被告於實際施工過程之履約問題，對
        於其在前開實地以虛偽不實之工程合約書內容向聖豐公
        司行使詐術，致聖豐公司陷於錯誤而締結契約，使被告
        順利締結契約與獲取工程款乙節，並無影響，併此敘明
        。
　　㈥綜上，本案事證明確，被告上開犯行，均堪認定，應依法
      論科。
二、論罪科刑
　　㈠法律適用：
　　　⒈按偽造文書可分為「有形之偽造」及「無形之偽造」，「有形之偽造」係指無製作權之人，假冒他人之名義而製作文書，「無形之偽造」則係指有製作權之人，以自己名義，製作內容不實之文書；或行為人向有製作權之人為虛偽之報告或陳述，使之據以製作內容不實之文書，刑法第210條之偽造私文書罪，係以無製作權人，假冒他人之名義而製作文書為構成要件（最高法院92年度台上字第921號判決意旨參照) 。被告明知其未獲得樹洋公司之同意或授權，竟於事實欄一㈠1、2、㈡1、2、㈣所示時間，將其偽刻之附表一所示印文蓋印於附表二所示文書之欄位，以資表示樹洋公司、乙○○承擔契約責任、支票付款責任之不實內容，再將各該文書交付予立竑公司、旺旺公司、聖豐公司而行使之，自該當行使偽造私文書罪之構成要件行為無訛。
　　　⒉按刑法第339條第1、2項分別規定詐欺取財罪及詐欺得利
        罪，前者之行為客體係指可具體指明之財物，後者則指
        前開財物以外之其他財產上之不法利益，無法以具體之
        物估量者而言（如取得債權、免除債務、延期履行債務
        或提供勞務等）；第1項詐欺取財罪所謂之「以詐術使
        人將本人或第三人之物『交付』」者，不限於移轉、登記
        或拋棄所有權等處分行為，縱僅將財物之事實上支配關
        係（如占有、使用）移交行為人，亦成立本罪。簡言之
        ，其與詐欺得利罪最大之區別，在於詐欺得利罪原則上
        不涉及「實體物之交付」（最高法院108年度台上字第4
        127號判決意旨參照）。是被告就事實欄一㈠1、㈣部分，
        佯以樹洋公司之名義向立竑公司訂貨、擔任本案工程合
        約書之連帶保證人，分別係使立竑公司交付混凝土1批
        ，以及使聖豐公司依契約交付工程款，應均屬詐欺使人
        交付財物之詐欺取財行為。至於事實欄一㈢部分，被告
        係佯以樹洋公司名義向岡山工程行詐得吊車起重服務，
        揆諸上開最高法院判決意旨，則應屬詐欺得利行為。
　　㈡論罪：
　　　⒈核被告就事實欄一㈠1所為，係犯刑法第339條第1項之詐
        欺取財罪及刑法第216條、第210條之行使偽造私文書罪
        。
　　　⒉就事實欄一㈠2所為，係犯刑法第216條、第210條之行使
        偽造私文書罪。
　　　⒊就事實欄一㈡1所為，係犯刑法第216條、第210條之行使
        偽造私文書罪。
　　　⒋就事實欄一㈡2所為，係犯刑法第216條、第210條之行使
        偽造私文書罪。
　　　⒌就事實欄一㈢所為，係犯刑法第339條第2項之詐欺得利罪
        。
　　　⒍就事實欄一㈣所為，係犯刑法第339條第1項之詐欺取財罪
        及刑法第216條、第210條之行使偽造私文書罪。
　　㈢罪數
　　　⒈被告利用不知情之刻印業者，盜刻附表一所示印章6枚，
        為間接正犯。
　　　⒉被告於事實欄一㈠1、2、㈡1、2、㈣所示文書上偽造樹洋公
        司、乙○○印文，均係偽造私文書之階段行為，而偽造私
        文書之低度行為，應為行使偽造私文書之高度行為所吸
        收，均不另論罪。
　　　⒊事實欄一㈠1、一㈣，各係被告以一行為觸犯行使偽造私文
        書罪及詐欺取財罪，均為想像競合犯，各應依刑法第55
        條規定，從一重以行使偽造私文書罪處斷。
　　　⒋事實欄一㈠1、2，公訴意旨雖認屬一行為，然審酌被告行
        使本案訂貨合約書與本案支票之時間明顯可分，相距近
        6個月，其行使本案支票之行為應屬另行起意，應予分
        論，尚難認具有實質上一罪關係。
　　　⒌上開被告所犯六罪如附表二所示，其犯意各別，行為互
        殊，應予分論併罰。
　　㈣變更法條：
　　　被告事實欄一㈣之行為，本院認被告之行為屬於詐欺取得
      訂立工程契約並取得聖豐公司依約交付之工程款，起訴意
      旨認應依詐欺得利罪處斷，尚有未洽，然社會基本起訴事
      實同一，自得變更起訴法條。
　　㈤量刑：
　　　爰審酌被告正值壯年，先後為本件6次犯行，所為實應予
      非難；考量其犯後雖坦承大部分犯行，然均未與告訴人、
      被害人等達成調解、和解或進行損害賠償之犯後態度；復
      審酌被告前曾有犯罪經法院論罪科刑之素行，有臺灣高等
      法院被告前案紀錄表可參（訴緝卷第345至358頁）；參以
      被告自陳其專科肄業之智識程度，與配偶在包小工程做，
      月收入約20萬元，與配偶、母親同住，須扶養2名未成年
      子女及母親、岳母（訴緝字卷第381頁）等一切情狀，量
      處如附表二主文及沒收欄所示之刑，並均諭知易科罰金之
      折算標準。復考量被告本案犯行所觸犯之罪名、侵害法益
      對象、犯罪時間間隔等情，定其應執行刑如主文所示，並
      諭知易科罰金之折算標準。
　　㈥不另為無罪諭知：
　　　事實欄一㈡1、2部分，起訴書認被告行使甲保單與乙保單
      之行為，另涉犯詐欺得利罪，然將軍漁港工程、前峰國小
      校園工程之得標廠商均係樹洋公司，後續亦由樹洋公司收
      取工程款，有前開2工程之工程採購契約書及臺南市漁港
      及近海管理所111年6月15日南市農漁所字第1110775262號
      函暨所附資料、高雄市岡山區前峰國民小學111年6月12日
      高市前小總字第11170309600號函暨所附資料（訴緝卷第2
      91至301、305至315頁）可佐，而上開2份要保書所載之被
      保險人均為樹洋公司（及其相關包商），則該保險利益確
      實係使用於由樹洋公司所得標之將軍漁港工程、前峰國小
      校園工程，尚難認被告有何不法所有意圖，而實施詐術得
      利之犯意與犯行，此部分因與上揭本院認定被告就事實欄
      一㈡1、2之行使偽造私文書犯行間具有裁判上一罪關係，
      爰不另為無罪之諭知，附此敘明。
三、沒收
　　㈠犯罪所得部分：
　　　⒈按犯罪所得，屬於犯罪行為人者，沒收之。前二項之沒
        收，於全部或一部不能沒收或不宜執行沒收時，追徵其
        價額刑法第38條之1第1項前段、第3項定有明文。
　　　⒉查被告就事實欄一㈠1犯行，其犯罪所得為價值9萬2095元
        之混凝土一批，就事實欄一㈢犯行，其犯罪所得為價值8
        ,500元之吊車起重服務，上開犯罪所得均未扣案，且未
        返還立竑公司、岡山工程行，爰依刑法第38條之1第1項
        前段、第3項於被告所犯各該罪刑項下宣告沒收，於全
        部或一部不能沒收或不宜執行沒收時，追徵其價額。
　　　⒊至於事實欄一㈣犯行，其犯罪所得係簽立本案工程合約書
        之契約利益，惟被告於該工程案確有實際施工，但未完
        成工程約定內容，業如前載，而依現有卷內事證，被告
        是否有獲取實際契約利潤或利潤之數額均屬不明，爰不
        予宣告沒收。
　　㈡印章與印文部分：
　　　⒈刑法第219條規定：偽造之印章、印文或署押，不問屬於
        犯人與否，沒收之。
　　　⒉經查，如附表一所示之印章均係被告所偽造（均未扣案
        ），如附表二編號1-1、1-2、2-1、2-2、4所示之印文
        均係由被告所偽造，均如前述，故上開印章及印文均應
        依刑法第219條規定，於被告所犯各罪刑項下宣告沒收
        。
　　　⒊又本件被告用以向立竑公司、旺旺公司、聖豐公司行使
        之本案訂貨合約書、本案支票、甲保單要保書、乙保單
        要保書、本案工程合約書，均已交付各該公司收執，而
        非屬被告所有，爰不予宣告沒收。
據上論斷，應依刑事訴訟法第299條第1項前段，判決如主文。
本案經檢察官甲○○提起公訴，檢察官陳登燦、丙○○到庭執行職務
。
中　　華　　民　　國　　111 　年　　10　　月　　26　　日
             刑事第一庭    審判長法  官  楊智守
                                 法  官  陳狄建
                                 法　官  林筠
以上正本證明與原本無異。
如不服本判決應於收受判決後20日內向本院提出上訴書狀，並應
敘述具體理由。其未敘述上訴理由者，應於上訴期間屆滿後20日
內向本院補提理由書（均須按他造當事人之人數附繕本）「切勿
逕送上級法院」。
中　　華　　民　　國　　111 　年　　10　　月　　27　　日
                                 書記官  許琇淳
附錄論罪科刑法條：
中華民國刑法第210條
偽造、變造私文書，足以生損害於公眾或他人者，處五年以下有
期徒刑。
中華民國刑法第216條
行使第二百一十條至第二百一十五條之文書者，依偽造、變造文
書或登載不實事項或使登載不實事項之規定處斷。
中華民國刑法第339條
意圖為自己或第三人不法之所有，以詐術使人將本人或第三人之
物交付者，處五年以下有期徒刑、拘役或科或併科五十萬元以下
罰金。
以前項方法得財產上不法之利益或使第三人得之者，亦同。
前二項之未遂犯罰之。
附表一
編號 印章內容 代稱 1 「樹洋營造有限公司（楷書版）」 A印章 2 「樹洋營造有限公司（隸書版）」 B印章 3 「樹洋營造有限公司（加註簽約專用章）」 C印章 4 「乙○○」 D印章 5 「寧治平」 E印章 6 「乙○○（加註簽約專用章）」 F印章 
附表二
編號 犯罪事實 文書名稱 主文及沒收   偽造印文欄位    偽造印文  1-1 事實欄一㈠1 本案訂貨合約書 丁○○犯行使偽造私文書罪，處有期徒刑肆月，如易科罰金，以新臺幣壹仟元折算壹日。未扣案犯罪所得混凝土壹批（價值玖萬貳仟零玖拾伍元）沒收，於全部或一部不能沒收或不宜執行沒收時，追徵其價額。未扣案C印章、F印章各壹枚及本案訂貨合約書上C印章印文、F印章印文各壹枚均沒收。   連帶保證人欄    C印章印文1枚、F印章印文1枚  1-2 事實欄一㈠2 本案支票 丁○○犯行使偽造私文書罪，處有期徒刑肆月，如易科罰金，以新臺幣壹仟元折算壹日。未扣案A印章、E印章各壹枚及本案支票上A印章印文、E印章印文各壹枚均沒收。   背書欄    A印章印文1枚、E印章印文1枚  2-1 事實欄一㈡1 甲保單要保書 丁○○犯行使偽造私文書罪，處有期徒刑貳月，如易科罰金，以新臺幣壹仟元折算壹日。未扣案A印章、B印章、D印章、F印章各壹枚及甲保單要保書上A印章印文、B印章印文、D印章印文、F印章印文各壹枚均沒收。   鄰屋龜裂倒塌責任保險之每次事故自負額欄、要保人簽章欄    B印章印文1枚、F印章印文1枚、A印章印文1枚、D印章印文1枚  2-2 事實欄一㈡1 乙保單要保書 丁○○犯行使偽造私文書罪，處有期徒刑肆月，如易科罰金，以新臺幣壹仟元折算壹日。未扣案A印章、D印章各壹枚及乙保單要保書上A印章印文、D印章印文各壹枚均沒收。   要保人簽章欄    A印章印文1枚、D印章印文1枚  3 事實欄一㈢ 無。 丁○○犯詐欺得利罪，處有期徒刑貳月，如易科罰金，以新臺幣壹仟元折算壹日。未扣案犯罪所得新臺幣捌仟伍佰元沒收，於全部或一部不能沒收或不宜執行沒收時，追徵其價額。 4 事實欄一㈣ 本案工程合約書 丁○○犯行使偽造私文書罪，處有期徒刑肆月，如易科罰金，以新臺幣壹仟元折算壹日。未扣案C印章、F印章各壹枚及本案工程合約書上C印章印文、F印章印文各壹枚均沒收。   連帶保證人欄    C印章印文1枚、F印章印文1枚